【裁判字號】    98,易,3274
【裁判日期】    981030
【裁判案由】    賭博
【裁判全文】
臺灣臺中地方法院刑事判決              98年度易字第3274號
聲  請  人  臺灣臺中地方法院檢察署檢察官
被      告  甲○○
            丙○○
                      號6樓
上列被告等因賭博等案件，經檢察官聲請以簡易判決處刑（98年
度偵字第17801 號），本院沙鹿簡易庭認為不宜逕以簡易判決處
刑（98年度沙簡字第548 號），簽由本院刑事庭依通常程序審理
，因被告自白犯罪，本院裁定改依簡式程序審理判決如下：
    主    文
甲○○、丙○○共同違反未依電子遊戲場業管理條例規定辦理營
利事業登記者，不得經營電子遊戲場業之規定，甲○○處有期徒
刑月，丙○○處拘役拾日，如易科罰金，均以新臺幣壹仟元
折算壹日。扣案之電子遊戲機捌臺、IC板捌塊、電腦主機壹臺、
記帳單壹張、黃色塑膠籃壹個、賭資新臺幣壹萬肆仟壹佰柒拾元
，均沒收。
    犯 罪 事 實
一、甲○○、丙○○均明知未依電子遊戲場業管理條例之規定辦
    理電子遊戲場營利事業登記者，不得經營電子遊戲場業，竟
    共同基於違法經營電子遊戲場業及賭博之集合犯意，由甲○
    ○自民國98年6 月20日起，在其所經營位於臺中縣沙鹿鎮○
    ○○路507 之8 號「天兵超商」公眾得出入之場所內，擺設
    其所有之賭博性電動玩具彈珠機3 臺與撲克機5 臺，並自同
    年7 月7 日起，以每月新臺幣（下同）1 萬8 千元之薪資，
    僱用具有相同犯意聯絡之丙○○擔任店員，負責為賭客兌換
    代幣、洗分兌換現金等工作，而共同違法經營電子遊戲場業
    。其賭博方式為賭客將10元硬幣投入彈珠機臺後，以10比1
    之比例（即10元投入機臺顯示1 分）顯示分數，按壓開始鈕
    後即有16顆彈珠供客人把玩，視檯面上之賓果號碼連線情形
    而定，2 連線為1 分、3 連線為2 分、4 連線為3 分、最多
    可到5 分，只有一連線或未連線則投入硬幣即為機臺沒入；
    電玩撲克機臺之賭法為賭客將10元硬幣投入機臺後以1 比1
    之比例顯示分數，再押注分數，押注後按壓開始鈕，可就畫
    面上5 張有數字之撲克牌選擇保留與否，未保留之撲克牌經
    換牌後，與保留之撲克牌數字湊對子、3 條、順子、葫蘆、
    鐵支及同花順等等，即可獲得數倍不等之分數，如5 張樸克
    中無上述牌色，則投入之硬幣即為機臺所沒入，前開沒入之
    金錢均歸甲○○所有，賭玩結束時，賭客可將機臺上之積分
    再分別以10比1 或1 比1 之比例向甲○○、丙○○洗分，兌
    換現金。嗣於98年7 月9 日18時7 分許，為警喬裝賭客，在
    上址佯裝把玩撲克機臺，以積分300 分向甲○○、丙○○兌
    換300 元現金，並查獲正在店內把玩之賭客郭忠銘、李祈緯
    、張召昆、葉志強等4 人（均另經檢察官職權不起訴處分）
    ，並扣得甲○○所有供違法經營電子遊戲場業及賭博使用之
    前揭電子遊戲機8 臺、IC板8 塊、電腦主機1 臺、記帳單1
    張、黃色塑膠籃1 個、賭資1 萬4170元及蔡智源所有之營利
    事業登記證影本1 張。
二、案經臺中縣警察局清水分局報告臺灣臺中地方法院檢察署檢
    察官偵查後聲請簡易判決處刑，本院沙鹿簡易庭認為不宜逕
    以簡易判決處刑，簽請本院刑事庭依通常程序審理，本院裁
    定改依簡式程序審理。
    理    由
一、上揭犯罪事實，業據被告甲○○、丙○○於警偵訊、本院準
    備程序及審理時坦承不諱，核與同案被告即證人郭忠銘、李
    祈緯、張召昆、葉志強分別於警詢、偵查中所證述之情節相
    符，並有扣案之甲○○所有供違法經營電子遊戲場業及賭博
    使用之電子遊戲機8 臺、IC板8 塊、電腦主機1 臺、記帳單
    1 張、黃色塑膠籃1 個、賭資1 萬4170元可資佐證，及現場
    錄影翻拍畫面、現場照片在卷可稽。足證被告等人之自白核
    與事實相符，本件事證明確，渠等犯行堪以認定。
二、按電子遊戲場業管理條例於89年2 月3 日經總統公布施行，
    該條例第1 條明示「為管理電子遊戲場業，並維護社會安寧
    、善良風俗、公共安全及國民身心健康，特制定本條例。」
    是該條例立法目的之一即在於管理電子遊戲場業；而所謂電
    子遊戲場業，依該條例第3 條規定，係指設置電子遊戲機供
    不特定人益智娛樂之營利事業。所謂電子遊戲場「業」，指
    「業務」而言。而刑法上所謂業務，係以事實上執行業務者
    為標準，指以反覆同種類之行為為目的之社會的活動而言；
    執行此項業務，縱令欠缺形式上之條件，仍無礙於業務之性
    質。因此不論該事業是否「專營」電子遊戲場業，亦不問經
    營是否需達「一定之規模」，即使於原本所營事業外，兼營
    電子遊戲場業，或所經營之電子遊戲場不具相當之規模，亦
    無礙於電子遊戲場業管理條例相關規定之適用。故商業登記
    法第4 條所規定之小規模商業，縱得免依該法申請商業登記
    ，但如未依電子遊戲場業管理條例辦理營利事業登記，仍不
    得經營電子遊戲場業，自不待言。否則，業主為逃避該條例
    之規範、處罰，儘可以「兼營」或「小規模」等經營方式為
    之，將出現管理及規範上之漏洞，反而無法有效達成立法之
    目的，亦與電子遊戲場業管理條例之立法意旨有違（最高法
    院90年台非字第276 號判例要旨參照）。是被告2 人未依電
    子遊戲場業管理條例規定辦理營利事業登記，即於前揭時、
    地擺設電子遊戲機具，供人賭博以營利，即屬經營電子遊戲
    場業管理條例所指之電子遊戲場業。故核被告2 人所為，係
    違反電子遊戲場業管理條例第15條之未經辦理營利事業登記
    而擅自經營電子遊戲場業之規定，應依同條例第22條之規定
    論處；其等利用所擺設之電子遊戲機具作為電動賭博機具，
    與不特定之賭客賭博財物，均係犯刑法第266 條第1 項前段
    之在公眾得出入之場所賭博財物罪。被告2 人就上開犯行，
    ，有犯意聯絡及行為分擔，為共同正犯。次按刑事法若干犯
    罪行為態樣，本質上原具有反覆、延續實行之特徵，立法時
    既予特別歸類，定為犯罪構成要件之行為要素，則行為人基
    於概括之犯意，在密切接近之一定時、地持續實行之複次行
    為，倘依社會通念，於客觀上認為符合一個反覆、延續性之
    行為觀念者，於刑法評價上，即應僅成立一罪。學理上所稱
    「集合犯」之職業性、營業性或收集性等具有重複特質之犯
    罪均屬之，例如經營、從事業務、收集、販賣、製造、散布
    等行為概念者是（最高法院95年度台上字第4686號刑事判決
    意旨參照）。準此，被告2 人違反電子遊戲場業管理條例第
    22條及刑法第266 條第1 項前段之規定，而經營電子遊戲場
    業及賭博之行為，既含有多次性與反覆性，則其在同一時期
    內多次、反覆經營上述事業，應屬集合犯，而論以一罪。又
    被告2 人所犯上開二罪，係同一經營電子遊戲場而賭博之行
    為所致，係一行為觸犯數罪名，為想像競合犯，應依刑法第
    55條前段之規定，從一重之電子遊戲場業管理條例第22條之
    規定處斷。爰審酌被告2 人前無前科紀錄，素行良好，但其
    等不思以正當方法賺取金錢，未經主管機關許可，竟共同於
    公眾得出入之營業場所內擺設電子遊戲賭博機具與他人賭博
    財物，藉以從中獲取不法利益，非但助長社會僥倖心理，足
    生影響於社會公共秩序與善良風俗之維護，惟念上述店內所
    擺設機具之數量僅8 台，獲利非鉅，情節尚非嚴重，犯罪後
    坦承犯行，態度尚可等一切情狀，量處如主文所示之刑，並
    諭知易科罰金之折算標準。
三、扣案之前述電子遊戲機8 臺、IC板8 塊、賭資1 萬4170元，
    ，分別係當場賭博之器具或兌換籌碼處之財物，均應依刑法
    第266 條第2 項之規定宣告沒收（最高法院79 年 度第3 次
    刑事庭會議決議意旨參照）。另扣案之電腦主機1 臺、記帳
    單1 張、黃色塑膠籃1 個，係被告甲○○所有及供本件犯行
    所用之物，業據被告2 人供認在卷，均應依刑法第38條第1
    項第2 款之規定宣告沒收。
四、至於扣案之蔡智源所有之營利事業登記證影本1 張，因蔡智
    源未參與本件犯行，且該物並非被告2 人所有及非屬違禁物
    ，依法自不得宣告沒收，檢察官聲請本院宣告沒收，尚有未
    洽，附此敘明。
五、公訴意旨另以：被告2 人前開所為，均另涉犯刑法第268 條
    之意圖營利供給賭博場所及意圖營利聚眾賭博罪嫌云云。惟
    按刑法第266 條第1 項所處罰者，為賭博行為；同法第268
    條所處罰者，為供給賭博場所或聚賭博行為。而刑法第266
    條第1 項係從自己賭博行為獲得利益；同法第268 條係從供
    給賭博場所或聚眾賭博行為獲取利益，並非自賭博行為獲利
    。因此不能以賭博之人，提供賭具或賭博場所，有贏錢之意
    圖，且有較大之獲利機會，即認該賭博之人之行為該當刑法
    第268 條之犯罪。另在店家擺設電動賭博機具供人投幣賭博
    ，縱依該機器之設計結構，店家之勝率較高，惟其輸贏之或
    然率仍屬不確定，其性質係以該機器代替自己，與人在公眾
    得出入之場所賭博，與意圖營利供給賭博場所或聚眾賭博，
    係由他人賭博不同；且擺設電動賭博機具供人賭博，店家仍
    係憑偶然之事實以決定財物之得喪，並無何從中抽取金錢圖
    利之情形，與刑法第268 條意圖營利之要件尚屬有間，自難
    以此罪相繩。此部分原應為無罪之判決，惟檢察官以此部分
    與被告2 人所犯上開有罪部分，有想像競合犯之裁判上一罪
    關係，在審判上不可分，爰不另為無罪之諭知。
據上論斷，應依刑事訴訟法第452 條、第273 條之1 、第299 條
第1 項前段，電子遊戲場業管理條例第22條，刑法第11條前段、
第28條、第266 條第1 項前段、第2 項、第38條第1 項第2 款、
第55條前段，刑法施行法第1 條之1 ，判決如主文。
本案經檢察官乙○○到庭執行職務。
中    華    民    國    98    年    10    月    30    日
                刑事第十三庭    法  官  楊萬益
上為正本係照原本作成。
如不服本判決，應於收受送達後10日內向本院提出上訴書狀（應
敘述具體理由並附繕本）。
上訴書狀如未敘述理由，應於上訴期間屆滿後20日內補提理由書
於本院。
                                書記官  譚系媛
中    華    民    國    98    年    10    月    30    日
附錄論罪科刑法條：
電子遊戲場業管理條例第15條
未依本條例規定辦理營利事業登記者，不得經營電子遊戲場業。
電子遊戲場業管理條例第22條
違反第15條規定者，處行為人1年以下有期徒刑、拘役或科或併
科新臺幣50萬元以上250萬元以下罰金。
刑法第266條第1項前段
在公共場所或公眾得出入之場所賭博財物者，處1千元以下罰金
。


司法院資訊處製作；財團法人民間司法改革基金會備份。
